【裁判字號】    91,易,4239
【裁判日期】    921009
【裁判案由】    偽造文書
【裁判全文】
臺灣高雄地方法院刑事判決                        九十一年度易字第四二三九號
    公  訴  人  臺灣高雄地方法院檢察署檢察官
    被      告  己○○
右列被告因偽造文書案件，經檢察官提起公訴（九十年度偵字第二三○一四號），本
院判決如左：
    主  文
己○○共同連續變造國民身分證，足以生損害於公眾及他人，處有期徒刑參月，如易
科罰金，以參佰元折算壹日。
    事  實
一、己○○於民國八十九年底，以不詳方式取得丙○○、戊○○國民身分證各一枚（
    丙○○之國民身分證係前於八十九年十二月三日晚間十時許，在高雄縣林園鄉○○○路六六號失竊；戊○○之國民身分證則係於八十九年十二月十九日上午八時
    許，在高雄市○○區○○路停車場連同車牌號碼ＹＪ－４２８６號自用小客車一
    併失竊），竟另萌變造國民身分證之概括犯意，與乙○○○（因共同連續變造國
    民身分證，另案經本院判處拘役五十日確定）、丁○○（因涉嫌偽造文書，另案
    經本院審理中）共同基於犯意聯絡，於九十年一月中旬，在乙○○○位於高雄縣
    大寮鄉○○路五四號住處，由己○○提供上開國民身分證二枚，及由丁○○提供
    其前女友吳麗雅之妹吳雅婷之照片二張，再由乙○○○先後將丙○○、戊○○國
    民身分證上之照片換貼為吳雅婷之照片，而連續變造國民身分證，足以生損害於
    戶政機關對於戶籍管理之正確性與丙○○、戊○○之權益。嗣於九十年二月五日
    下午六時三十分許，為警於上址查獲，並扣得前開變造之丙○○、戊○○國民身
    分證各一枚。
二、案經臺灣高雄地方法院檢察署檢察官自動檢舉偵查起訴。
    理  由
一、訊據被告己○○承認於右述時地與另案被告丁○○同至另案被告乙○○○住處之
    事實不諱，惟矢口否認有何連續變造特種文書犯行，辯稱：我沒有提供丙○○、
    戊○○的國民身分證給乙○○○，當時是丁○○找我一起去乙○○○住處，至於
    丁○○有無拿照片給乙○○○變造國民身分證，我並不清楚，也沒有參與云云。
    經查：右述事實，業據另案被告乙○○○於偵查及本院審理時供承：被告與丁○○分別拿二枚國民身分證與二張照片前來找我，要我換貼該二枚國民身分證上的
    照片，我因為與他們認識很久，彼此又是鄰居，基於幫忙朋友的立場，就當他們
    的面連續將照片剪好貼上國民身分證，但尚未完成護貝，細部也未修剪完成，幾
    天後就遭警查獲等語（九十年度偵字第二三○一四號卷第二一頁、本院九十二年
    九月十九日審判筆錄），核與另案被告丁○○於警、偵訊中所述：被告要我拿照
    片到乙○○○住處，我就拿我前女友吳麗雅妹妹吳雅婷的照片給乙○○○，當時
    被告也在場等情一致（警卷九十年八月二十四日偵訊筆錄、他字卷九十年十月十
    一日訊問筆錄），並經被害人丙○○指訴：我的國民身分證於八十九年十二月三
    日失竊，警方查獲的國民身分證是我的，但其上照片不是我本人等語（警卷九十
    年二月五日偵訊筆錄），及被害人戊○○指稱：我的國民身分證於八十九年十二
    月十九日連同車子一起遭竊，警方查獲之國民身分證除我的照片遭人換貼外，其
    餘部分沒有經過變造等情明確（警卷九十年二月五日偵訊筆錄、偵字第四二九七
    號卷第二三頁），且有變造之被害人丙○○、戊○○國民身分證影本二枚附卷足
    稽。衡諸另案被告乙○○○、丁○○與被告同為鄰居，認識已久，彼此間無夙怨
    嫌隙，應無刻意設詞誣陷被告之可能，是渠等供述之內容信屬實在，被告確有提
    供被害人丙○○、戊○○之國民身分證予另案被告乙○○○、丁○○換貼照片乙
    情，堪以認定，其辯稱：未參與變造云云，純屬卸責之詞，不足採取。至被告持
    有被害人丙○○、戊○○國民身分證之原因，本院尚查無積極證據足認另涉犯罪
    ，故宜認係被告以不詳方式取得，附此說明。綜上所述，本案事證明確，被告犯
    行應堪認定。
二、按國民身分證係關於品行、能力、服務等類似之證書，被告提供被害人丙○○、
    戊○○之國民身分證予另案被告乙○○○、丁○○換貼照片，自足生損害於戶政
    機關對於戶籍資料管理之正確性及被害人丙○○、戊○○之權益，核其所為，係
    犯刑法第二百十二條之變造特種文書罪。被告與另案被告乙○○○、丁○○就上
    開犯行有犯意聯絡與行為分擔，為共同正犯，又其先後二次變造國民身分證之行
    為，時間緊接，手法相同，觸犯構成要件相同之罪名，顯係基於概括犯意反覆為
    之，為連續犯，爰依刑法第五十六條之規定以一罪論，並加重其刑。爰審酌被告
    正值壯年，不思正途，竟提供被害人丙○○、戊○○之國民身分證予另案被告乙○○○、丁○○變造，於本案犯罪過程中立於主導地位，情節重大等一切情狀，
    量處如主文所示之刑，並諭知易科罰金之折算標準，以資懲儆。變造之被害人丙○○、戊○○國民身分證上所黏貼之吳雅婷照片二張，並無積極證據足認係被告
    或另案被告乙○○○、丁○○所有，爰不予宣告沒收；而被害人丙○○、戊○○
    之變造國民身分證二枚（不含其上吳雅婷之照片），並非偽造之特種文書，且為
    被害人丙○○、戊○○所有，本院亦不得予以沒收，併予敘明。
據上論斷，應依刑事訴訟法第二百九十九條第一項前段，刑法第二十八條、第五十六
條、第二百十二條，第四十一條第一項，罰金罰鍰提高標準條例第一條前段、第二條
，判決如主文。
本案經檢察官甲○○到庭執行職務。
中      華      民      國      九十二      年      十      月    九    日
                                  臺灣高雄地方法院刑事庭
                                        審判長法官    邱  明  弘
                                              法官    吳  錦  佳
                                              法官    莊  珮  君
右正本證明與原本無異。
如不服本判決，應於判決送達後十日內，向本院提出上訴狀。
                        書記官    呂  怜  勳
中      華      民      國      九十二      年      十      月    九    日
中華民國刑法第二百一十二條
偽造、變造護照、旅券、免許證、特許證及關於品行、能力服務或其他相類之證書、
介紹書，足以生損害於公眾或他人者，處一年以下有期徒刑、拘役或三百元以下罰金
。


司法院資訊處製作；財團法人民間司法改革基金會備份。
